【裁判字號】    99,監宣,165
【裁判日期】    990921
【裁判案由】    監護宣告
【裁判全文】
臺灣臺南地方法院民事裁定             99年度監宣字第165號
聲  請  人  乙○○
上列聲請人聲請監護宣告事件，本院裁定如下：
    主      文
宣告丙○○（男，民國○○年○月○日生，身分證統一編號：Ｚ00000
0000號，住臺南縣柳營鄉八翁村14鄰八老爺103號）為受輔助宣
告之人。
選定甲○○○（女，民國○○年○月○○日生，身分證統一編號：Ｚ00
0000000號，住臺南縣柳營鄉○○村○鄰○○○路○段166號）為受
輔助宣告之人丙○○之輔助人。
聲請程序費用由受輔助宣告之人丙○○負擔。
    理    由
一、按對於因精神障礙或其他心智缺陷，致其為意思表示或受意
    思表示，或辨識其意思表示效果之能力，顯有不足者，法院
    得因本人、配偶、四親等內之親屬、最近一年有同居事實之
    其他親屬、檢察官、主管機關或社會福利機構之聲請，為輔
    助之宣告，民法第15條之1第1項定有明文。次按，法院對於
    監護之聲請，認為未達民法第14條第1項之程度，而有輔助
    宣告之原因者，得依聲請或依職權以裁定為輔助之宣告，民
    事訴訟法第624條之3第1項亦定有明文。再按受輔助宣告之
    人，應置輔助人，為民法第1113條之1第1項所明定。
二、本件聲請意旨略以：丙○○（男，民國○○年○月○日生，身分
    證統一編號：Ｚ000000000號，住臺南縣柳營鄉八翁村14鄰八
    老爺103號）為聲請人之父親。丙○○於99年1月17日因車禍
    受傷致顱內出血，雖延醫診治但不見起色，近日甚已精神耗
    弱至不能處理自己事務之程度，聲請人為此爰聲請對丙○○
    為監護宣告，並請選任丙○○之配偶甲○○○擔任丙○○之
    監護人，及指定聲請人為會同開具財產清冊之人等語。
三、經查：
  （一）丙○○（男，31年1月2日生，身分證統一編號：Ｚ00000
        0000號，住臺南縣柳營鄉八翁村14鄰八老爺103號）為
        聲請人之父親之事實，有個人戶籍資料查詢表2件、戶
        籍謄本2件附卷可稽，揆諸上開規定，本件聲請人聲請
        對丙○○為監護宣告，自屬有據。
  （二）又聲請人主張丙○○於99年1月17日因車禍受傷致顱內
        出血，已至不能處理自己事務之程度乙節，固據聲請人
        提出成功大學醫學院附設醫院診斷證明書影本1件為證
        ，惟本院於99年8月31日在鑑定人財團法人臺灣省私立
        台南仁愛之家附設精神療養院醫師施仁雄面前訊問丙○
        ○，丙○○對問話均能回答，且多能回答正確答案，又
        鑑定醫師對丙○○為精神鑑定結果認：「據個案兒子乙
        ○○先生所述，個案於民國99年1月間發生車禍，導致
        腦部及肢體功能受損，經柳營奇美醫院診斷為多元神經
        元受損，目前其記憶大多停留在車禍之前，且記憶力變
        差，曾亂認沒見過的人為熟人、把家裡東西拿給別人等
        情形；個案以前擔任廟裡管錢的職務，但車禍後個人財
        務都交由家人處理，白天大多在睡覺，偶會要外傭帶他
        去外面走一走；目前行動不便，洗澡、穿衣等日常生活
        事務皆需旁人照料。個案在魏氏成人智力量表的全量表
        智商是80，屬於邊緣智能不足的範圍，可能因腦部受傷
        而影響其智力功能的表現。個案在字彙、類同、常識、
        理解分測驗的量表分數分別是6分、4分、6分和4分，顯
        示個案的抽象思考與整理歸納的能力較差，在理解生活
        情境及評估其意涵的能力有障礙，判斷力也較差；個案
        在算術和數符替代分測驗的量表分數分別是6分和5分，
        顯示個案在注意力、維持專注力、遵循指示的能力、短
        期記憶及算術能力都比較差。與個案會談，個案態度合
        作，然其說話與思考反應速度顯得較慢，請他用100連
        續減7，他依序回答93、86、81、76、60，顯示其在注
        意力維持和基本算術能力的障礙。綜合上述，個案因今
        年1月車禍傷及大腦，導致其認知功能呈現退化情形，
        智力功能下降至邊緣智能不足的範圍，對事情的認知與
        是非的判斷有明顯偏差，致意思表示或受意思表示或辨
        識意思表示之效果能力明顯不足。」等語，有財團法人
        臺灣省私立台南仁愛之家附設精神療養院鑑定報告1件
        在卷可憑。綜上所述，堪信丙○○非完全不能為意思表
        示或受意思表示，亦非完全不能辨識其意思表示之效果
        ，未達應受監護宣告之程度，惟其為意思表示或受意思
        表示，或辨識其意思表示效果之能力，顯有不足，從而
        ，聲請人聲請監護宣告，尚屬有間，惟丙○○仍有受輔
        助之必要，爰依職權以裁定變更為輔助宣告。
四、次查，受輔助宣告人丙○○與配偶甲○○○同住，由甲○○
    ○照顧，彼此關係最為親近，聲請人主張若丙○○經為輔助
    宣告，請指定由甲○○○擔任丙○○之輔助人等語，甲○○
    ○亦向本院表示其願意擔任丙○○之輔助人，且丙○○亦表
    示同意由甲○○○擔任其輔助人之事實，有戶籍謄本2件、
    訊問筆錄1件在卷可憑，是本院因認由丙○○之配偶甲○○
    ○擔任輔助人，最能符合受輔助宣告之人丙○○之最佳利益
    ，爰選定甲○○○為受輔助宣告之人丙○○之輔助人。
五、依民事訴訟法第依民事訴訟法第624條之1第3項、第608條第
    1項，裁定如主文。
中    華    民    國    99    年    9     月    21    日
                  家事法庭    法  官  葉惠玲
正本係照原本作成。
如不服本裁定關於選定輔助人之部分，應於送達後十日內向本院
提出抗告狀，並繳納抗告費新臺幣1千元；其餘關於輔助宣告之部
分，不得抗告。
中    華    民    國    99    年    9     月    21    日
                              書記官  謝麗首

司法院資訊處製作；財團法人民間司法改革基金會備份。
